臺灣高雄地方法院交通事件裁定　　　　 96年度交聲字第392號
原處分機關　交通部公路總局高雄區監理所
受處分人即
異　議　人　乙○○
上列受處分人因違反道路交通管理處罰條例案件，對於交通部公
路總局高雄區監理所96年5 月3 日所為之處分（原處分：高監營
裁字第裁80-B00000000號），聲明異議，本院裁定如下：
    主  文
原處分均撤銷。
乙○○不罰。
    理    由
一、異議意旨略以：異議人服務於光陽工業股份有限公司（下稱
    光陽公司），於民國96年3 月8 日騎乘所有車牌號碼XW6-37
    1 號重型機車上班，於同日上午7 時30分許，抵達光陽公司
    ，即將機車停放在公司停車場，直至下午6 時37分下班，期
    間並未外出，機車亦無出借他人使用，因經警舉發於96年3
    月8 日下午5 時18分許，所有上開機車經人騎乘至建國路及
    自強路口處，有不依標誌、標線號誌指示及違反處罰條例之
    行為，不聽勤務人員制止，爰對原處分不服，依法聲明異議
    ，請求撤銷原處分，並提出光陽公司在職證明書、異議人公
    司出勤明細及所有XW6-371 號重型機車之照片為證。
二、按當事人主張事實，須須負舉證責任，倘其所提出之證據，
    不足為主張事實之證明，自不能認其主張之事實為真實（行
    政法院36年判字第16號判例、39年判字第2 號判例參照）。
    申言之，如原處分機關認人民有法定應予處罰之情事，自應
    就法律所規定應予處罰之要件事實，提出明確之證據加以證
    明後，始得採取處罰人民之措施甚明。
三、原處分機關以：異議人即受處分人乙○○所有之車牌號碼XW
    6-371 號重型機車，於96年3 月18日下午5 時18分，在建國
    路及自強路口處，該機車有駕駛人未依標誌兩段式左轉之指
    示之違規行為，經執行勤務員警發覺並示意該駕駛人停車受
    檢，詎該駕駛人非但拒絕停車接受稽查，反而加速逃逸等情
    ，當時即由值勤員警記明車輛車牌號碼，依法逕行舉發；再
    由原處分機關依道路交通管理處罰條例第48條第2 項、第60
    條第1 項等規定，於96年5 月3 日以高監營裁字第裁80-B00
    000000號處分，分別裁處異議人罰鍰新台幣（下同）600 元
    、3,000 元整，並依同條例第63條第1 項第1 款之規定（裁
    決書漏載第1 款），各記違規點數1 點。經查：異議人固自
    承為車牌號碼XW 6-371號重型機車之所有人，惟堅詞否認於
    上開時、地有前揭違規行為，而原處分機關除提出交通部公
    路總局高雄區監理所高監營字第0960013016號函稿、高雄市
    政府警察局三民第一分局96年4 月3 日高市警三一分六字第
    0960007301號書函等資料外，別無其他任何證據足認異議人
    確有舉發單所指之違規行為。且經舉發員警甲○○於本院調
    查時結證：當時駕駛人經其示意停車受檢，即減速接近，待
    接近時，則突然加速轉入高雄市○○○路243 巷逃逸，並在
    距離約3 至5 公尺處，自後方見及該機車車牌號碼為XW6-37
    1 號，該機車車身為黑色，僅有車頭及前方擋泥板部分為銀
    色等語明確，可知證人甲○○於前揭時地見及之違規機車為
    黑色車身至明。參以證人甲○○於本院調查程序時陳述所見
    本件違規行為時，尚非屬該處交通流量尖峰時刻，當日其執
    行交通勤務期間，舉發之違規數量約有3 、4 件等情，可知
    證人甲○○在當時交通尚不甚繁忙，且舉發違規之數量僅有
    約3 、4 件，又曾與違規車輛相距僅有3 至5 公尺之距離，
    對於本件舉發違規情形及過程之記憶應屬清晰，而不致與其
    他違規事實混淆，其於本院調查程序中所證當時舉發違規機
    車之車身為黑色乙節，應可採信。而觀諸異議人庭呈所有車
    牌號碼XW6-371 號重型機車外觀照片6 張，依照片所示機車
    為光陽（KYMCO） 廠牌，且清楚攝影出懸掛在機車車尾號碼
    XW6-371 號之車牌，與本院卷附機車車籍查詢資料所示異議
    人所有車牌號碼XW6-371 號重型機車顏色為銀色、廠牌為光
    陽等登記相符。該車牌號碼XW6-371 號重型機車既為銀色車
    身，與證人甲○○目擊違規之黑色車輛，顏色顯然迥異，足
    見舉發員警所見之違規車輛，應非異議人所有並由其駕駛之
    機車甚明；且購置機車做工作往返代步本為常態，就異議人
    所呈出勤明細以觀，當得證明異議人確實於96年3 月8 日上
    午7 時30分許，抵達光陽公司上班，而至同日下午6時37 分
    許乃下班，期間並無外出紀錄，亦得佐證異議人並無本件違
    規行為。復以，舉發單位之函文係基於舉發之既定立場而為
    ，本件舉發員警之證詞亦存有前述與事實不符之瑕疵，亦難
    遽執以為不利異議人之認定。準此，雖異議人確為車牌號碼
    XW6-371 號重型機車之所有人，然既無任何確切之證據足證
    異議人所有車牌號碼XW6-371 號重型機車有於前揭時地經人
    駕駛，而有駕駛人不依標誌指示之違反違反道路交通管理處
    罰條例之行為及汽車駕駛人駕駛汽車有違反道路交通管理處
    罰條例之行為，經交通勤務警察或依法令執行交通稽查任務
    人員制止時，拒絕停車接受稽查而逃逸之違規行為，且證人
    甲○○亦於本院調查程序中清楚指明當時機車駕駛人並非本
    件異議人，則原處分機關對於人民究否有法定應予處罰之事
    實，既無法提出明確之證據證明，衡諸前開行政法院判例意
    旨，自不得遽予裁罰，從而，原裁罰處分尚有未洽，本件異
    議為有理由，原處分應予撤銷，並諭知異議人不罰。
四、據上論斷，應依道路交通案件處理法第20條，裁定如主文。
中　　華　　民　　國　　96　　年　　5 　　月　　28　　日
　　　　　　　　　交通法庭      法　官   戴韻玲
以上正本證明與原本無異。
如不服本裁定應於送達後5日內向本院提出抗告狀。
中　　華　　民　　國　　96　　年　　5 　　月　　28　　日
                                書記官   李春慧
